臺灣板橋地方法院刑事判決　　　　　　 100年度訴字第2376號
公　訴　人　臺灣板橋地方法院檢察署檢察官
被　　　告　蘇永博
選任辯護人　張衛航律師（扶助律師）
上列被告因違反槍砲彈藥刀械管制條例案件，經檢察官提起公訴
（100 年度偵字第21493 號），本院判決如下：
    主  文
蘇永博未經許可，寄藏可發射子彈具有殺傷力之改造手槍，累犯
，處有期徒刑貳年，併科罰金新臺幣肆萬元，罰金如易服勞役，
以新臺幣壹仟元折算壹日。
扣案之改造手槍壹支（槍枝管制編號：0000000000號
）及非制式子彈捌顆均沒收。
    事  實
一、蘇永博：(一)於民國95年間，因違反毒品危害防制條例案件，
    經本院以95年度訴字第1830號判決判處有期徒刑8 月，經臺
    灣高等法院以95年度上訴字第3614號判決駁回上訴，復經最
    高法院以96年度臺上字第24號判決駁回上訴確定，再經臺灣
    高等法院以96年度聲減字第1652號裁定減為有期徒刑4 月確
    定，送監執行於96年8 月31日縮刑期滿執行完畢；(二)於100
    年間，又因違反毒品危害防制條例案件，經本院以100 年度
    訴字第1359號判決判處有期徒刑11月，經臺灣高等法院以10
    0 年度上訴字第2232號判決駁回上訴，復經最高法院以100
    年度臺上字第5291號判決駁回上訴確定（現經送監執行中）
    。詎其猶不知悔改，於99年12月29、30日間之某日（起訴書
    僅敘明於100 年1 月1 日前之某日），在其位於新北市○○
    區○○街27號20號之住處前，因其友人呂韋興與趙敏浩（於
    100 年1 月1 日死亡）發生爭執，趙敏浩即取出可發射子彈
    具有殺傷力之仿BERETTA 廠92FS型半自動手槍製造之槍枝，
    換裝土造金屬槍管而成之改造手槍1 支（槍枝管制編號：00
    00000000號）及具有殺傷力之非制式子彈11顆，手持該槍之
    槍托毆打呂韋興之頭部，蘇永博見狀，隨即將趙敏浩及呂韋
    興2 人分開，並明知可發射子彈具有殺傷力之改造手槍及具
    有殺傷力之子彈，係槍砲彈藥刀械管制條例所列管之槍砲、
    彈藥，非經中央主管機關許可，不得無故持有、寄藏，竟基
    於寄藏可發射子彈具有殺傷力之改造槍枝及具有殺傷力之子
    彈之犯意，要求趙敏浩將槍彈交出，經趙敏浩同意後，將其
    所持有之前開改造手槍1 支及其內所含之非制式子彈11顆交
    予蘇永博保管；嗣於100 年1 月1 日1 時30分許，蘇永博即
    攜帶前開槍彈，並騎乘車號EVH-282 號輕型機車搭載呂韋興
    前往新北市三峽區白雞64之8 號之趙敏浩住處前，與趙敏浩
    進行談判，雙方一言不合發生爭執，蘇永博與呂韋興遂共同
    持刀砍殺趙敏浩，致趙敏浩因軀體多發性銳器砍創造成右側
    血胸氣胸，致出血性休克死亡（蘇永博與呂韋興所涉殺人部
    分，現經本院另案以100 年度重訴字第18號案件審理中），
    蘇永博隨即騎乘前開機車搭載呂韋興2 人逃離現場，蘇永博
    並前往新北市板橋區○○○路96號之首府大飯店，借宿於該
    飯店7 樓之766 號房，並以該飯店所有之毛巾1 條包裹前開
    槍彈後，將之藏放於該766 號房之浴室天花板內。嗣於本院
    另案以100 年度重訴字第18號案件審理蘇永博所涉前開殺人
    案件時，蘇永博在有偵查權限之警察機關尚不知其前開寄藏
    具殺傷力之槍彈前，於100 年5 月19日主動具狀向該案承審
    法官坦承其寄藏而持有前開槍彈之事實而自首，並供出前開
    槍彈之藏放地點，為警於100 年7 月1 日10時30分許，在前
    開首府大飯店766 號房之浴室天花板，扣得而報繳前開具有
    殺傷力之改造手槍1 支、非制式子彈11顆（非制式子彈3 顆
    業經鑑定試射用罄）及用以包裹槍彈之毛巾1 條，始悉上情
    。
二、案經蘇永博自首而經本院移送臺灣板橋地方法院檢察署檢察
    官偵查起訴。
    理  由
壹、證據能力：
    本件認定事實所引用之卷證資料（包含人證與文書證據、物
    證），並無證據證明係公務員違背法定程序所取得，又被告
    以外之人於審判外之陳述，經核並無非出於自由意願而為陳
    述或遭違法取證及顯有不可信之情況，再卷內之文書證據，
    亦無刑事訴訟法第159 條之4 之顯有不可信之情況與不得作
    為證據之情形，且被告蘇永博及其辯護人迄本院言詞辯論終
    結前均未聲明異議，依刑事訴訟法第159 條至159 條之5 之
    規定，均有證據能力，合先敘明。
貳、實體方面：
一、上揭犯罪事實，業據被告於警詢、偵查及本院訊問時坦承不
    諱（見發查卷第18至20頁，100 年度他字第3157號偵查卷〈
    下稱他字卷〉第39至41頁，本院卷第34頁反面、100 年11月
    29日審判筆錄第6 頁反面），並經證人呂韋興於偵查中、首
    府大飯店員工林榮進於警詢及偵查中證述明確（見他字卷第
    44至45頁，發查卷第21至22頁，100 年度偵字第21493 號偵
    查卷〈下稱偵字卷〉第20至21頁），且有查獲照片10幀在卷
    可佐（見發查卷第31至33頁），此外，尚有前開具有殺傷力
    之改造手槍1 支（槍枝管制編號：0000000000號）、非制式
    子彈11顆扣案可資佐證，而前開扣案之槍彈經送請內政部警
    政署刑事警察局以檢視法、性能檢驗法及試射法鑑驗認：「
    一、送鑑手槍1 支（槍枝管制編號0000000000），認係改造
    手槍，由仿BERETTA 廠92FS型半自動手槍製造之槍枝，換裝
    土造金屬槍管而成，擊發功能正常，可供擊發適用子彈使用
    ，認具殺傷力。二、送鑑子彈11顆：(一)7 顆，認均係非制式
    子彈，由金屬彈殼組合直徑8.9 ±0.5 ㎜金屬彈頭而成，採
    樣2 顆試射，可擊發，認具殺傷力。(二)4 顆，認均係非制式
    子彈，由金屬彈殼組合直徑8.9 ±0.5 ㎜金屬彈頭而成，採
    樣1 顆試射，可擊發，認具殺傷力」等情，有該局100 年8
    月11日刑鑑字第100088369 號槍彈鑑定書1 件附卷可稽（見
    發查卷第51至52頁），足認扣案之改造手槍1 支及非制式子
    彈11顆確均具有殺傷力無疑。綜上，足徵被告上開不利於己
    之自白與事實相符，應堪採信。本案事證明確，被告犯行堪
    以認定，應依法論科。
二、論罪科刑：
  (一)按寄藏與持有，均係將物置於自己實力支配之下，僅寄藏必
    先有他人之持有行為，而後始為之受寄代藏而已，故寄藏之
    受人委託代為保管，其保管之本身，亦屬持有，不過，此之
    持有係受寄之當然結果。又槍砲彈藥刀械管制條例係將「持
    有」與「寄藏」為分別之處罰規定，則單純之「持有」，固
    不包括「寄藏」，但「寄藏」之受人委託代為保管，其保管
    之本身所為之「持有」，既係「寄藏」之當然結果，法律上
    自宜僅就「寄藏」行為為包括之評價，不應另就「持有」予
    以論罪（最高法院74年臺上字第3400號判例要旨參照）。次
    按槍砲彈藥刀械管制條例第8 條雖於100 年1 月5 日修正公
    佈，惟該條修正僅係增列第6 項「犯第1 項、第2 項或第4
    項有關空氣槍之罪，其情節輕微者，得減輕其刑」，其第4
    項並未修正，自不生新舊法比較之問題，合先敘明。
  (二)核被告所為，係犯槍砲彈藥刀械管制條例第8 條第4 項之未
    經許可寄藏可發射子彈具有殺傷力之改造手槍罪、同條例第
    12條第4 項之未經許可寄藏子彈罪。
  (三)被告所犯之未經許可寄藏可發射子彈具殺傷力之改造手槍罪
    、未經許可寄藏子彈罪，係一行為觸犯二罪名，為想像競合
    犯，應依刑法第55條之規定，從一重之未經許可寄藏可發射
    子彈具有殺傷力之改造手槍罪處斷。
  (四)被告有如事實一之(一)所示之犯罪科刑及執行情形，有臺灣高
    等法院被告前案紀錄表在卷可稽，其於上開有期徒刑執行完
    畢後5 年內，故意再犯本案有期徒刑以上之罪，為累犯，應
    依刑法第47條第1 項之規定，加重其刑。
  (五)按犯槍砲彈藥刀械管制條例之罪自首，並報繳其持有之全部
    槍砲、彈藥、刀械者，減輕或免除其刑；其已移轉持有而據
    實供述全部槍砲、彈藥、刀械之來源或去向，因而查獲者，
    亦同，槍砲彈藥刀械管制條例第18條第1 項定有明文。又槍
    砲彈藥刀械管制條例第18條第1 項前段乃係就被告犯槍砲彈
    藥刀械管制條例之罪自首之特別規定，應優先刑法第62條前
    段適用之。查被告於有偵查犯罪權之機關或人員尚未發覺其
    寄藏而持有前開槍彈前，即因另案所涉殺人案件經臺灣板橋
    地方法院檢察署檢察官以100 年度偵字第1835號起訴書提起
    公訴，而經於本院以100 年度重訴字第18號案件審理時，於
    100 年5 月19日具狀向該案承審法官坦承前開寄藏槍彈之犯
    行，且因當時羈押於法務部矯正署臺北看守所，並同時於書
    狀中陳明寄藏槍彈之地點而該案承審法官移送臺灣板橋地方
    法院檢察署檢察官偵查，再由檢察官指揮警員前往被告所陳
    明之地點即首府大飯店7 樓之766 號房之浴室天花板起出前
    開槍彈等情，有臺灣板橋地方法院檢察署檢察官100 年度偵
    字第1835號起訴書、本院100 年5 月27日板院輔刑東100 重
    訴字第18號函暨附件被告之刑事準備書暨調查證據聲請狀各
    1 件在卷可佐（見他字卷第26至31、1 至6 頁），而前開為
    警於首府大飯店房間內取出前開槍彈之情，亦經證人即首府
    大飯店之員工林榮進於警詢及偵查中證述明確（見發查卷第
    21至22頁，偵字卷第21至21頁），且有前開槍彈及包裹該槍
    彈所用之毛巾1 條扣案可資佐證，足認被告係對於未發覺之
    罪自首，並主動報繳所寄藏之槍彈，應依槍砲彈藥刀械管制
    條例第18條第1 項前段之規定，減輕其刑，並依法先加後減
    之。
  (六)爰審酌被告未經許可寄藏具有殺傷力之改造手槍及子彈，已
    危害人身安全、社會秩序，應予非難，惟兼衡其所寄藏之原
    因係為防止原槍彈持有人趙敏浩持以傷害其友人呂韋興，及
    被告寄藏持有之時間非長，對於社會治安影響之程度非鉅，
    及其犯罪後坦承犯行，已知悔悟等一切情狀，量處如主文所
    示之刑，並諭知罰金如易服勞役之折算標準，資為懲儆。
三、扣案之改造手槍1 支（槍枝管制編號：0000000000號）及非
    制式子彈8 顆，均認具有殺傷力（詳見前述），皆係違禁物
    ，併依刑法第38條第1 項第1 款之規定，宣告沒收。至扣案
    之具有殺傷力之非制式子彈3 顆，均經鑑定擊發而失其效能
    ，已失其違禁物之性質，自無宣告沒收之必要。另扣案之毛
    巾1 條，雖係被告持以包裹藏放前開槍彈所用之物，然並非
    被告所有之物，而係首府大飯店所有之物之情，業據被告供
    明在卷，自無併予宣告沒收之必要，末此敘明。
據上論斷，應依刑事訴訟法第299 條第1 項前段，槍砲彈藥刀械
管制條例第8 條第4 項、第12條第4 項、第18條第1 項前段，刑
法第11條前段、第55條、刑法第42條第3 項前段、第38條第1 項
第1 款，判決如主文。
本案經檢察官謝伊婷到庭執行職務。
中    華    民    國   100    年    12    月    13    日
                  刑事第十六庭  審判長法  官  林家賢
                                      法  官  黃沛文
                                      法  官  鄧雅心
以上正本證明與原本無異。
如不服本判決應於收受判決後10日內向本院提出上訴書狀，並應
敘述具體理由。其未敘述上訴理由者，應於上訴期間屆滿後20日
內向本院補提理由書（均須按他造當事人之人數附繕本）「切勿
逕送上級法院」。
                                      書記官  謝麗秋
中    華    民    國   100    年    12    月    13    日
附錄本案論罪科刑法條
槍砲彈藥刀械管制條例第八條
未經許可，製造、販賣或運輸鋼筆槍、瓦斯槍、麻醉槍、獵槍、
空氣槍或第四條第一項第一款所定其他可發射金屬或子彈具有殺
傷力之各式槍砲者，處無期徒刑或五年以上有期徒刑，併科新臺
幣一千萬元以下罰金。
未經許可，轉讓、出租或出借前項所列槍枝者，處五年以上有期
徒刑，併科新臺幣一千萬元以下罰金。
意圖供自己或他人犯罪之用，而犯前二項之罪者，處無期徒刑或
七年以上有期徒刑，併科新臺幣一千萬元以下罰金。
未經許可，持有、寄藏或意圖販賣而陳列第一項所列槍枝者，處
三年以上十年以下有期徒刑，併科新臺幣七百萬元以下罰金。
第一項至第三項之未遂犯罰之。
犯第一項、第二項或第四項有關空氣槍之罪，其情節輕微者，得
減輕其刑。
槍砲彈藥刀械管制條例第十二條
未經許可，製造、販賣或運輸子彈者，處一年以上七年以下有期
徒刑，併科新臺幣五百萬元以下罰金。
未經許可，轉讓、出租或出借子彈者，處六月以上五年以下有期
徒刑，併科新臺幣三百萬元以下罰金。
意圖供自己或他人犯罪之用，而犯前二項之罪者，處三年以上十
年以下有期徒刑，併科新臺幣七百萬元以下罰金。
未經許可，持有、寄藏或意圖販賣而陳列子彈者，處五年以下有
期徒刑，併科新臺幣三百萬元以下罰金。
第一項至第三項之未遂犯罰之。